臺灣高等法院刑事判決
110年度上易字第1610號
上  訴  人  
即  被  告  郭孟秀




上列上訴人因詐欺案件，不服臺灣新北地方法院109年度易字第5
76號，中華民國110年8月19日第一審判決（起訴案號：臺灣新北
地方檢察署109年度偵字第6060號），提起上訴，本院判決如下
：
    主  文
原判決撤銷。
郭孟秀幫助犯洗錢防制法第十四條第一項之洗錢罪，處有期徒刑
參月，併科罰金新臺幣壹萬元，罰金如易服勞役，以新臺幣壹仟
元折算壹日。
    事  實
郭孟秀依其社會生活經驗，對於金融帳戶資料交由真實身分不詳
之人使用，可預見將遭他人作為收取詐欺犯罪所得及洗錢之用，
雖尚未達於有意使其發生之程度，然仍基於縱使如此發生，亦不
違背其本意之幫助詐欺取財及幫助洗錢之不確定故意，於民國10
8 年4 月29日前某日，在新北市○○區○○街000號統一便利商店集
美門市內，將其所申設之玉山商業銀行股份有限公司帳號000000
0000000000號帳戶（下稱本案玉山銀行帳戶）、臺灣土地銀行股
份有限公司帳號000000000000000 號帳戶（下稱本案土地銀行帳
戶）帳戶之存摺、提款卡，寄交某真實身分不詳詐欺集團成員，
並以傳送通訊軟體LINE訊息之方式提供上開2 個帳戶之密碼。嗣
該詐欺集團成員取得上開2 個帳戶後，即意圖為自己不法所有，
於108 年4 月29日晚間9 時20分許，撥打電話向魏騰昱佯稱其為
網路商店「HITO本舖」人員，稱：魏騰昱日前在該網路商店購買
衣物，因內部人員作業疏失，導致其帳戶會被重複扣款，將協助
取消上開設定，並通知台北富邦商業銀行股份有限公司（下稱富
邦銀行）協助處理云云；隨後該詐欺集團成員復電聯魏騰昱，佯
稱其為富邦銀行客服人員，稱：須依指示操作自動櫃員機解除扣
款設定云云，致魏騰昱陷於錯誤，前往新竹縣○○市○○街000 號全
家便利商店依指示操作自動櫃員機，於108 年4 月30日上午11時
58分許匯款新臺幣（下同）150,123 元至本案玉山銀行帳戶，於
同日上午11時59分許匯款120,123 元至本案土地銀行帳戶，復於
翌日（5 月1 日）前往新竹市○區○○路0 段000 號萊爾富新竹竹
賓店依指示操作自動櫃員機，於凌晨0時5 分許匯款150,123 元
至本案玉山銀行帳戶，於同日凌晨0 時6 分許匯款120,123 元至
本案土地銀行帳戶，旋遭提領款項一空，該詐騙集團成員即藉此
金流斷點而逃避刑事追訴。
    理  由
一、犯罪事實之認定：
  ㈠關於郭孟秀(下均逕稱人名)於上開時、地，提供上開2 個帳
    戶及密碼，而為遭該詐騙集團成員以上開方式所詐欺之魏騰
    昱匯入款項，並經提領一空等情，為郭孟秀所是認，並經魏
    騰昱於偵查中指訴在案，且有卷內臺灣土地銀行蘆洲分行10
    8 年5 月20日蘆存字第1085001614號函暨客戶往來明細查詢
    、帳戶開戶暨基本資料異動申請書、109 年3 月30日蘆洲字
    第1090000798號函暨客戶歷史交易明細查詢、掛失申請明細
    表、玉山銀行個金集中部108 年5 月27日玉山個（集中）字
    第1080057560號函暨108 年4 月30日、同年5 月1 日交易明
    細、109 年3 月30日玉山個（集中）字第1090031146號函暨
    被告帳戶交易明細可稽，首堪認定。
　㈡又關於郭孟秀主觀上有幫助詐欺取財及洗錢之不確定故意一
    節，則查：
　  按金融帳戶存摺與提款卡、密碼結合，具有專屬性，若落入
    不明人士手中，極易被利用作為取贓或洗錢之犯罪工具，現
    今社會，實行詐欺之人經常利用大量取得之他人存款帳戶，
    以掩飾、隱匿其財產犯罪之不法所得，規避執法人員之查緝
    ，確保犯罪所得之財物，此類犯罪型態，迭經報刊雜誌、廣
    播電視等媒體詳細報導、再三披露，而為眾所周知之情事，
    是以避免金融機構帳戶資料遭不明人士利用作為犯罪工具，
    已成為一般人社會生活所具備之基本常識。本件郭孟秀於案
    發時為年滿44歲之成年人，自陳為高職畢業之教育程度，擔
    任電訪員及生產儲備幹部等語（原審易字卷第46頁），依其
    智識程度及社會經驗，理應明知金融帳戶之存摺、提款卡及
    密碼為重要之物，應妥善保管，且不得隨意交給他人，以防
    遭他人作為不當之方式使用才是，今卻仍將上開2 個帳戶及
    密碼提供與他人，參照上開說明，自堪認有幫助該他人為詐
    欺取財及洗錢犯行之不確定故意。
　　而郭孟秀現雖辯稱：其係為申辦貸款才交付本案玉山及土地銀行帳戶資料，但其並無幫助他人為詐欺取財或洗錢之意，因此部分LINE對話紀錄，現存於其GOOGLE雲端帳戶，其又忘記密碼，且門號欠費未繳，無法以手機驗證，才致無法提供，請求法院協助電信公司允其使用該門號，以還原真相云云(本院卷第56頁)。但郭孟秀於警詢時，就上開帳戶，均辯稱存摺、提款卡係放在機車座墊中，而遭人翻動遺失云云(偵一卷第7至8頁)，嗣於後續偵、審中，才辯稱因辦貸款而加以提供云云，但果真如此，其於第一次接受司法機關詢問案情，當無隱瞞編造之理，可件上開辯稱，無非事後杜撰，不足為採，更無再為相關調查之必要。
　㈢綜上所述，郭孟秀上開犯行，事證明確，應依法論科。
二、論罪法律之適用：
　　核郭孟秀所為，係犯刑法第30條第1項前段、第339條第1項
    、洗錢防制法第14條第1項之幫助詐欺取財罪及幫助洗錢罪
    。其係以一提供上開帳戶資料之行為觸犯上開法律，為想像
    競合犯，依刑法第55條規定，從一重之幫助洗錢罪處斷。
三、刑罰減輕之事由：
　　郭孟秀基於幫助之犯意而為非屬洗錢犯行之構成要件行為，
    為幫助犯，爰依刑法第30條第2項之規定，按正犯之刑減輕
    之。
四、撤銷原判決之理由：
　　原判決予以論科，固非無見。惟郭孟秀應係成立詐欺取財及
    洗錢罪之幫助犯(最高法院108年度台上大字第3101號裁定意
    旨參照)，則原審就上開洗錢部分之犯罪事實及起訴法條未
    及審認，尚有未洽，則郭孟秀猶執前詞否認犯罪，雖屬無據
    ，因原判決仍有上開可議之處，應由本院予以撤銷改判。
五、科刑之審酌：
　　爰審酌郭孟秀所為造成社會正常交易秩序及司法順利偵查犯
    罪之不利影響，兼衡其否認犯行且未賠償他人所受損害之態
    度，及本案無證據證明其獲有利益等一切情狀，量處如主文
    第2項所示之刑，並諭知罰金易服勞役之折算標準。
據上論斷，應依刑事訴訟法第369條第1項前段、第364條、第299
條第1項前段，判決如主文。
本案經檢察官陳姵伊提起公訴，檢察官丁俊成到庭執行職務。
中　　華　　民　　國　　111 　年　　4 　　月　　26　　日
                  刑事第十一庭  審判長法　官  張江澤
                                      法　官  郭惠玲
                                      法　官  梁志偉
以上正本證明與原本無異。
如不服本判決，應於收受送達後20日內向本院提出上訴書狀，其
未敘述上訴之理由者並得於提起上訴後20日內向本院補提理由書
（均須按他造當事人之人數附繕本）「切勿逕送上級法院」。
                                       書記官  林明慧
中　　華　　民　　國　　111 　年　　4 　　月　　27　　日
附錄本案論罪科刑法條：
洗錢防制法第14條
有第二條各款所列洗錢行為者，處7年以下有期徒刑，併科新臺
幣5百萬元以下罰金。
前項之未遂犯罰之。
前二項情形，不得科以超過其特定犯罪所定最重本刑之刑。
刑法第339條
意圖為自己或第三人不法之所有，以詐術使人將本人或第三人之
物交付者，處5年以下有期徒刑、拘役或科或併科50萬元以下罰
金。
以前項方法得財產上不法之利益或使第三人得之者，亦同。
前二項之未遂犯罰之。